【裁判字號】    95,訴,2097
【裁判日期】    950918
【裁判案由】    毒品危害防制條例
【裁判全文】
臺灣高雄地方法院刑事判決              95年度訴字第2097號
公  訴  人  臺灣高雄地方法院檢察署檢察官
被      告  甲○○
上列被告因違反毒品危害防制條例案件，經檢察官提起公訴（95
年度毒偵字第4198號），嗣因被告就被訴事實為有罪之陳述，經
本院告知簡式審判程序意旨，並聽取公訴人及被告意見後，本院
合議庭裁定由受命法官獨任依簡式審判程序審理，判決如下：
    主  文
甲○○施用第一級毒品，累犯，處有期徒刑捌月。扣案之第一級
毒品海洛因壹包（驗後淨重零點壹貳公克、空包裝重零點壹捌公
克）沒收銷燬之。
    事  實
一、甲○○前因偽造文書案件，經本院92年度簡字第3285號判決
    判處有期徒刑3 月確定，於民國93年4 月29日易科罰金執行
    完畢。另因施用毒品案件，經台灣澎湖地方法院94年度毒聲
    字第1 號裁定送觀察、勒戒後，認無繼續施用毒品傾向，於
    94年2 月17日執行完畢而釋放，另由臺灣澎湖地方法院檢察
    署檢察官以94年度毒偵字第4 號為不起訴處分確定。詎其猶
    不知悛悔，復基於施用第一級毒品海洛因之犯意，自前開觀
    察、勒戒執行完畢釋放後5 年內，於95年4 月21日18時20分
    回溯24小時內某時許（不含警力拘束期間），在不詳地點，
    以將海洛因摻水後、再以針筒注射之方式，非法施用第一級
    毒品海洛因1 次。嗣於95年4 月21日17時20分許，在高雄縣
    岡山鎮○○街121 號前遭警盤檢而查獲，並經其同意後採尿
    送驗，進而查悉上情，另扣得甲○○所有之第一級毒品海洛
    因1 包（驗後淨重0.12公克、空包裝重0.18公克）。
二、案經高雄縣政府警察局岡山分局報請台灣高雄地方法院檢察
    署檢察官偵查起訴。
    理  由
一、本件被告甲○○係違反毒品危害防制條例第10條第1 項施用
    第一級毒品罪，其法定刑為死刑、無期徒刑、最輕本刑為3
    年以上有期徒刑以外之罪，於準備程序進行中，被告就被訴
    事實為有罪之陳述，由受命法官告知簡式審判程序之要旨並
    聽取其與公訴人之意見，經被告同意適用簡式審判程序後，
    本院亦認無不得或不宜改依簡式審判程序進行之處，爰依刑
    事訴訟法第273 條之1 第1 項、第284 條之1 規定，本院合
    議庭裁定裁定本件由受命法官獨任進行簡式審判程序，合先
    敘明。
二、上揭事實，業有尿液採證檢驗對照表、及台灣檢驗科技股份
    有限公司95年5 月11日濫用藥物尿液檢驗報告各1 件在卷可
    稽，另扣得被告所有之第一級毒品海洛因1 包可資佐證。前
    開扣案毒品經送請法務部調查局鑑定之結果，含有第一級毒
    品海洛因成分（驗後淨重0.12公克、空包裝重0.18公克），
    亦有卷附該局95年5 月24日調科壹字第220023305 號鑑定通
    知書1 件可佐，復據被告於本院審理中上情坦認不諱，足徵
    被告之自白核與事實相符，堪予採信。按尿液內所含毒品成
    分之檢出，與其投與量、個人體質及檢驗儀器之精密度等有
    關。經查有關文獻資料，甲基安非他命經口服投與後，約有
    百分之70於24小時內自尿液中排出，海洛因經注射投與後，
    迅速水解成6-monoacetylmorphine，轉變成嗎啡，再循嗎啡
    之代謝途徑排出體外，約有百分之80於24小時內自尿液排出
    ，因此採尿化驗應以投與後24小時內所採者為宜，此有行政
    院衛生署藥物食品檢驗局（82）藥檢壹字第8225 269號函可
    查，亦為本院歷來審理施用毒品案件職務上所知悉之事項。
    本件被告雖坦認前揭施用第一級毒品海洛因之情，惟供稱已
    忘記正確時間等語，是本院參以被告遭警查獲後，乃於95年
    4 月21日18時20分為警採集尿液送驗一節，業有卷附前開尿
    液採證檢驗對照表可證，揆諸前揭說明，堪認被告於95年4
    月21日18時20分為警採尿時回溯24小時內某時許（不含警力
    拘束期間），確有非法施用第一級毒品海洛因之情甚明。另
    查，被告前因施用毒品案件，經裁定送觀察、勒戒後，認無
    繼續施用毒品傾向，於94年2 月17日執行完畢而釋放，另由
    臺灣澎湖地方法院檢察署檢察官以94年度毒偵字第4 號為不
    起訴處分確定等情，有臺灣高等法院被告前案紀錄表1 份附
    卷可參，足認被告確於前開觀察、勒戒執行完畢釋放後、5
    年內再犯毒品危害防制條例第10條第1 項之施用第一級毒品
    罪。職是，本件事證明確，被告犯行洵堪認定，自應依法論
    科。
三、查海洛因係毒品危害防制條例第2 條第2 項第1 款所定之第
    一級毒品，依法不得持有、施用及販賣。核被告甲○○所為
    ，係違反毒品危害防制條例第10條第1 項施用第一級毒品罪
    。其施用第一級毒品海洛因前、後分別持有海洛因之低度行
    為，應為施用之高度行為所吸收，不另論罪。按行為後法律
    有變更者，適用行為時之法律。但行為後之法律有利於行為
    人者，適用最有利於行為人之法律，刑法第2 條第1 項定有
    明文。查被告於前開行為後，刑法第47條業經總統於94年2
    月2 日修正公布，並依刑法施行法第10條之1 規定自95年7
    月1 日施行。修正前刑法第47條原規定：「受有期徒刑之執
    行完畢，或受無期徒刑或有期徒刑一部之執行而赦免後，五
    年以內再犯有期徒刑以上之罪者，為累犯，加重本刑至二分
    之一」，嗣修正為：「受徒刑之執行完畢，或一部之執行而
    赦免後，五年以內故意再犯有期徒刑以上之罪者，為累犯，
    加重本刑至二分之一」，將累犯成立之要件限於5 年內「故
    意」再犯有期徒刑以上之罪者，始有加重其刑規定之適用。
    經比較修正前、後關於累犯之規定，當以修正後之規定較有
    利於被告，故應依刑法第2 條但書，適用裁判時、即修正後
    刑法第47條第1 項前段規定，作為論斷被告是否構成累犯之
    依據。準此，本件被告前因偽造文書案件，經本院92年度簡
    字第3285號判決判處有期徒刑3 月確定，於93年4 月29日易
    科罰金執行完畢一節，有前開臺灣高等法院被告前案紀錄表
    1 件附卷足憑，是其前受有期徒刑之執行完畢後，5 年內故
    意再犯有期徒刑以上之本罪，為累犯，應依修正後刑法第47
    條規定論以累犯，並依法加重其刑。爰審酌被告前因施用毒
    品案件，經施以觀察、勒戒後，竟再為本件施用毒品犯行，
    足見其惡習已深，且戒絕毒癮之意志不堅，未能體悟施用毒
    品對自己、家人造成之傷害及社會之負擔，自屬可議；惟念
    其於犯後態度良好，並能坦承犯行及施用毒品本質上係屬戕
    害自身健康之行為，尚未直接危害他人，反社會性之程度應
    屬較低等一切情狀，量處如主文所示之刑，以資懲儆。
四、此外，扣案之第一級毒品海洛因1 包（驗後淨重0.12公克、
    空包裝重0.18公克）係查獲之毒品，且該包裝袋與其內毒品
    業已無法析離，應將之同視為第一級毒品無訛，從而不問屬
    於犯人與否，應依毒品危害防制條例第18條第1 項前段規定
    沒收銷燬之，附此敘明。
據上論斷，應依刑事訴訟法第273 條之1 第1 項、第299 條第1
項前段，毒品危害防制條例第10條第1 項，第18條第1 項前段，
刑法第2 條第1 項但書、第11條、第47條，判決如主文。
中    華    民    國    95    年    9     月    18    日
                  刑事第四庭  法  官 陳明呈
以上正本證明與原本無異。
如不服本判決，應於收受送達後10日內向本院提出上訴書狀。
中    華    民    國    95    年    9     月    18    日
                              書記官 林明忠
附錄本判決論罪科刑之法條：
毒品危害防制條例第10條
施用第一級毒品者，處 6 月以上 5 年以下有期徒刑。
施用第二級毒品者，處 3 年以下有期徒刑。


司法院資訊處製作；財團法人民間司法改革基金會備份。
